臺灣桃園地方法院民事判決　　　　　　　90年度重訴字第24號
原　　　告　　庚○○
兼法定代理人　辛○○
　　　　　　　己○○
上列三人
訴訟代理人　　陳德義律師
複　代理人　　丁○○　　住桃園.
被　　　告　　乙○○　　住桃園.
　　　　　　　丙○○　　住桃園.
　　　　　　　甲○○○　住同上.
　　　　　　　戊○○　　住桃園.
上列當事人間請求損害賠償事件，由本院刑事庭移送前來，於民
國94年8月4日言詞辯論終結，本院判決如下：
    主  文
被告應連帶給付原告辛○○新台幣肆佰貳拾肆萬柒仟元，原告己○○新台幣肆佰零玖萬柒仟零柒拾元，原告庚○○新台幣伍佰拾
貳萬肆仟元，及被告乙○○、戊○○自民國八十八年十月二十一
日起，被告丙○○、甲○○○自民國八十八年十月二十八日起，
均至清償日止，按年息百分之五計算之利息。
原告其餘之訴駁回。
訴訟費用由被告連帶負擔百分之七十二，餘由原告負擔。
本判決第一項，於原告辛○○、己○○、庚○○各以新台幣壹佰
肆拾貳萬元、新台幣壹佰參拾柒萬元、新台幣壹佰柒拾萬捌仟元
分別為被告供擔保後，各得假執行。
原告其餘假執行之聲請駁回。
    事  實
甲、原告方面：
一、聲明：
（一）被告應連帶給付原告辛○○新台幣（下同）6,326,485 元
      ，原告己○○6,228,355 元，原告庚○○5,998,566 元，
      及均自刑事附帶民事訴訟起訴狀繕本送達之翌日起至清償
      日止按年息5%計算之利息。
（二）被告應連帶給付原告辛○○、己○○、庚○○124,000 元
      ，及自刑事附帶民事訴訟起訴狀繕本送達之翌日起至清償
      日止按年息5%計算之利息。
（三）原告願供擔保請准宣告假執行。
二、陳述：
（一）被告乙○○因覬覦被害人魏慧貞所有之現金十餘萬元、轎
      車及金飾等財物，於民國88年6 月19日凌晨2 時30分許，
      夥同被告戊○○於桃園縣中壢市真善美汽車賓館115 室內
      （起訴狀誤載為151 室），以膠帶纏繞魏慧貞之口鼻，並
      掐住其頸部，再以枕頭壓住其頭部至其窒息靜止不動，此
      時被告乙○○、戊○○誤認魏慧貞已死亡，乃扯下魏慧貞
      頸部之金項鍊，並於房內搜刮取得魏慧貞所有之現金10
      8,000 元等財物據為己有，被告乙○○、戊○○為湮滅罪
      證，即將魏慧貞載往棄置於桃園縣觀音鄉○○村○○路○
      段823 號對面之排水溝內，魏慧貞因此遭溺斃。被告乙○○、戊○○上開強盜而故意殺人之行為，業經台灣高等法
      院90年度上重訴字第2 號判處罪刑在案。
（二）被害人魏慧貞之死亡係被告乙○○、戊○○之共同侵權行
      為所致，其二人應依民法第185 條第1 項前段之規定負連
      帶損害賠償責任；又被告乙○○於行為當時係限制行為能
      力人（69年11月26日生），被告丙○○、甲○○○為其法
      定代理人，自應依民法第187 條第1 項前段之規定，與被
      告乙○○負連帶賠償責任。而原告辛○○、己○○、庚○○分別為被害人魏慧貞之父、母及子，爰依侵權行為之法
      律關係，請求被告4 人連帶賠償下列損害：
    (1)殯葬費用：原告己○○因魏慧貞死亡而支出殯葬費用計42
      2,670 元，而台灣桃園地方法院檢察署犯罪被害人審議委
      員會就殯葬費部分決定補償300,000 元，原告己○○業已
      領取，於扣除上開款項後，原告己○○請求賠償殯葬費用
      為122,670 元。
    (2)精神慰撫金：被告乙○○、戊○○為些許財物，以兇殘手
      段殺害被害人魏慧貞，且若非水溝中有梯子將屍體卡住未
      往下漂流，魏慧貞之屍體或將永遠無法尋獲，足徵被告乙○○、戊○○惡性之重大，令人髮指，原告等因被告乙○○、戊○○之行為，突遭喪女、喪母之痛苦，身心承受莫
      大打擊，爰請求被告等連帶給付原告辛○○、己○○、庚○○精神慰撫金各6,000,000 元。
    (3)扶養費用：
    原告辛○○部分：原告辛○○係25年7月28 日生，於魏慧
      貞死亡時為63歲，依內政部公佈之86年簡易生命表所載，
      尚有餘命19.11 歲，又除魏慧貞外，尚有4 名子女，則因
      魏慧貞死亡致無法履行之法定扶養義務費用為275,184元
      （72,000×19.11 ÷5 ＝275,184）， 原告為一次請求，
      依霍夫曼計算法扣除中間利息後為190,066 元，惟原告業
      自台灣桃園地方法院檢察署犯罪被害人審議委員會領取法
      定扶養費用之補償金110,581 元，經扣除上開款項後，爰
      請求賠償79,485元。
    原告己○○部分：原告己○○係31年8 月23日生，於魏慧
      貞死亡時為57歲，依內政部公佈之86年簡易生命表所載，
      尚有餘命26.62 歲，又除魏慧貞外，尚有4 名子女，則因
      魏慧貞死亡致無法履行之法定扶養義務費用為383,328 元
      （72,000×26.62 ÷5 ＝383,328）， 原告為一次請求，
      依霍夫曼計算法扣除中間利息後為244,120 元，惟原告業
      自台灣桃園地方法院檢察署犯罪被害人審議委員會領取法
      定扶養費用之補償金138,435 元，經扣除上開款項後，爰
      請求賠償105,685 元。
    (4)其他損害：
    被告乙○○、戊○○強盜魏慧貞所有之現金108,000 元及
      金項鍊1 條，金項鍊經典當得款16,000元，為被告乙○○
      、戊○○2 人均分，是被告等應連帶賠償原告等因此所受
      之損害124,000 元。
    魏慧貞遭被告乙○○、戊○○殺害時，原告辛○○、己○○均僑居於巴布亞紐幾內亞國，於我國並無住居所，為處
      理魏慧貞之後事及檢察官就魏慧貞被害案之相驗及偵訊等
      事宜，原告辛○○、己○○乃自僑居地搭乘飛機返國處理
      ，宿居於「雅苑大飯店」，原告辛○○為此支出原告2 人
      之旅費即機票款計121,000 元、旅館住宿費計126,000 元
      （自88年7 月8 日起至88年10月16日止共101 日，其中前
      9 日之每日住宿費為2,100 元，計18,900元，後92日之每
      日住宿費，經飯店同意降為1,260 元，計115,920 元，原
      告辛○○僅請求126,000 元），均係因被告乙○○、戊○○之侵權行為所受之損害，並有相當因果關係，原告辛○○自得請求被告等連帶賠償。
三、證據：提出新峰禮儀社統一發票暨估價單、佑福禮儀公司估
    價單暨收據各1 紙、僑居身份加簽文件、雅苑大飯店收據各
    2 紙、佛光山桃園大溪和平禪寺收據1 紙、偵訊（調查）筆
    錄、訊問筆錄、台灣高等法院90年度上重訴字第2 號刑事判
    決、法務部法醫研究所鑑定結果各1 件（以上均影本）、台
    灣桃園地方法院檢察署犯罪被害人補償審議委員會決定書正
    本1 件為證，並聲請函桃園縣旅行商業同業公會查詢88年7
    月至10月間自巴布亞紐幾內亞至桃園中正機場之個人單程票
    價。
乙、被告乙○○方面：被告乙○○未於言詞辯論期日到場，惟據
    其之前到庭所為之聲明及陳述略以：
一、聲明：駁回原告之訴及假執行之聲請。
二、陳述：本案確實係伊所為，現金108,000 元係由2 人平分，
    原告請求之賠償金額過高，無法負擔。
丙、被告戊○○方面：被告戊○○未於言詞辯論期日到場，惟據
    其之前到庭所為之聲明及陳述略以：
一、聲明：駁回原告之訴及假執行之聲請。
二、陳述：伊僅在旁邊幫忙，下手的是乙○○，但伊也應該要負
    責，典當所得款項係與乙○○平分，伊願意賠償，惟須看賠
    償之方法。
丁、被告丙○○方面：被告丙○○未於言詞辯論期日到場，惟據
    其之前到庭所為之聲明及陳述略以：
一、聲明：駁回原告之訴及假執行之聲請。
二、陳述：原告就本事件之發生亦須負責，且原告請求賠償金額
    過高，伊無力負擔。
戊、被告甲○○○方面：被告甲○○○未於言詞辯論期日到場，
    亦未提出書狀作何聲明或陳述。
己、本院依職權調閱本院88年度重訴字第31號刑事卷歷審卷宗，
    及函財政部台灣省北區國稅局查詢庚○○、辛○○、己○○
    、乙○○、丙○○、甲○○○、戊○○之財產狀況，並函雅
    苑大飯店查詢原告辛○○所提出住宿費用收據之真正及每日
    房租若干？
    理  由
一、原告原聲明請求被告應連帶給付原告辛○○6,684,066 元，
    原告己○○6,671,890 元，庚○○6,942,918 元，給付原告
    辛○○、己○○、庚○○124,000 元，並均加計法定遲延利
    息，嗣於92年8 月12日減縮聲明為被告應連帶給付原告辛○○6, 326,485元，原告己○○6,228,355 元，原告庚○○
    5,998, 566元，給付辛○○、己○○、庚○○124,000 元，
    並均加計法定遲延利息，核與民事訴訟法第255 條第1 項但
    書第3 款之規定並無不合，應予准許。又被告未於言詞辯論
    期日到場，核無民事訴訟法第386 條各款所列情形，爰依原
    告聲請，由其一造辯論而為判決。
二、原告主張：被告乙○○、戊○○因覬覦被害人魏慧貞之財物
    ，於88年6 月19日凌晨2 時30分許在桃園縣中壢市真善美汽
    車賓館115 室內，以膠帶綑綁魏慧貞，並掐住其頸部，再以
    枕頭壓住其頭部至其窒息靜止不動，此時被告乙○○、戊○○誤認魏慧貞已死亡，乃扯下魏慧貞頸部之金項鍊，並於房
    內搜刮取得魏慧貞所有之現金108,000 元等財物據為己有，
    被告乙○○、戊○○為湮滅罪證，即將魏慧貞載往棄置於桃
    園縣觀音鄉○○村○○路○ 段823 號對面之排水溝內，魏慧
    貞因此遭溺斃。原告辛○○、己○○、庚○○分別為被害人
    魏慧貞之父、母及子，又被告乙○○於行為當時係限制行為
    能力人（69年11月26日生），被告丙○○、甲○○○為其法
    定代理人，爰依侵權行為之法律關係，請求被告4 人連帶賠
    償原告己○○6,228,355 元，原告辛○○6,326,485 元，原
    告庚○○5,998,566 元，並均加計法定遲延利息等語。
三、被告乙○○以：本案確實係伊所為，現金108,000 元係由伊
    與戊○○平分，惟原告請求之賠償金額過高，無法負擔等語
    。被告戊○○以：伊僅在旁邊幫忙，下手的是乙○○，但伊
    也應負責，典當所得款項由伊與乙○○平分，伊願意賠償，
    惟須看賠償之方法等語。被告丙○○則以：原告就本事件之
    發生亦須負責，且原告請求賠償金額過高，伊無力負擔等語
    ，資為抗辯。
四、經查，被告乙○○因受魏慧貞堂弟之託照顧魏慧貞，得知魏
    慧貞攜同幼子即原告庚○○與李光耀同居於桃園縣中壢市○○○路402 之9 號「真善美汽車賓館」115 室，並知魏慧貞
    攜有現金、手飾等財物，乃向被告戊○○提議強盜其財物，
    得手後再將之殺害棄屍，經得被告戊○○同意後，2 人乃於
    88年6 月19日凌晨2 時30分許前往上開賓館進入115 室，由
    被告戊○○以膠帶纏繞魏慧貞口鼻及雙眼，被告乙○○以身
    體跨坐壓住其身體並以手掐住頸部，另隻手摀住嘴巴，再由
    被告戊○○持房間內之枕頭壓住魏慧貞頭部，直至魏慧貞窒
    息靜止不動，此時被告乙○○、戊○○誤認其已死亡，被告
    戊○○即將魏慧貞頸部金項鍊扯下，2 人復於房內搜括取得
    魏慧貞所有之現金108,000 元等財物據為己有，被告乙○○
    、戊○○為將魏慧貞棄屍，藉以湮滅罪證，乃將之載往棄置
    於桃園縣觀音鄉○○路○ 段823 號對面之排水溝內，魏慧貞
    因此遭溺斃。嗣被告戊○○即將前開強盜取得之金項鍊1條
    典當得款16,000元，連同前揭現金108,000 元與被告乙○○
    2 人平分花用等情，為被告乙○○、戊○○所不爭執，且渠
    等因上開強盜故意殺人犯行，亦據台灣高等法院93年度重上
    更(三)字第3 號判處無期徒刑，最高法院93年度台上字第4307
    號駁回其二人之上訴確定在案，有上開判決在卷可按，自堪
    信為真實。
五、按因故意或過失，不法侵害他人之權利者，負損害賠償責任
    ；不法侵害他人致死者，對於支出醫療及增加生活上需要之
    費用或殯葬費之人，亦應負損害賠償責任。被害人對於第三
    人負有法定扶養義務者，加害人對於該第三人亦應負損害賠
    償責任；不法侵害他人致死者，被害人之父母、子、女及配
    偶，雖非財產上之損害，亦得請求賠償相當之金額。數人共
    同不法侵害他人之權利者，連帶負損害賠償責任。無行為能
    力人或限制行為能力人，不法侵害他人之權利者，以行為時
    有識別能力為限，與其法定代理人連帶負損害賠償責任，民
    法第184 條第1 項前段、第192 條第1 、2 項、第194 條、
    第185 條第1 項前段、第187 條第1 項前段分別定有明文。
    被告乙○○、戊○○強盜而故意殺害魏慧貞，不法侵害魏慧
    貞之生命權，自應依上開規定負連帶損害賠償責任；又被告
    乙○○為69年11月26日生，於88年6 月19日為侵權行為時尚
    未滿20歲，為限制行為能力人，被告丙○○、甲○○○為其
    法定代理人，亦應依上開規定與被告乙○○負連帶損害賠償
    責任。而原告己○○係為魏慧貞支出殯葬費之人，且其與原
    告辛○○、庚○○分別為魏慧貞之母、父及子，自得依上開
    規定請求被告等連帶賠償其損害。茲就原告得請求賠償之金
    額分述如下：
  (一)殯葬費部分：原告己○○主張其因被害人魏慧貞死亡而支出
    殯葬費計422,670 元，扣除其已受領犯罪被害補償金殯葬費
    用部分300,000 元，爰請求被告連帶給付122,670 元，並提
    出統一發票、收據、估價單等件存卷為證。按所謂殯葬費係
    指收殮及埋葬費用而言，此等費用是否必要，應斟酌當地喪
    禮習俗及宗教上之儀式定之。經核原告所提佑福禮儀公司估
    價單所列之靈屋（金童、玉女）12,000元、化妝室使用費60
    0 元、電子琴、孝女團8,000 元、交通車5,000 元，均非屬
    收殮或埋葬之必要費用，應予扣除，不應准許，餘97,070元
    尚屬收殮、埋葬之必要費用或喪禮習俗所必需，應予准許。
    是原告己○○請求殯葬費計97,070元部分應予准許，超逾部
    分即無理由。
  (二)扶養費部分：按直系血親相互間，互負扶養之義務；直系血
    親尊親屬為第1 順位受扶養權利人；受扶養權利者，以不能
    維持生活而無謀生能力者為限；前項無謀生能力之限制，於
    直系血親尊親屬不適用之。民法第1114條第1 款、第1116條
    第1 項第1 款、第1117條分別定有明文。是以直系血親尊親
    屬依上開規定對加害人請求扶養費時，固不須無謀生能力，
    惟仍須以不能維持生活為必要。經查，原告辛○○、己○○
    為被害人魏慧貞之父、母，現移民巴布亞紐幾內亞經營餐廳
    及超市，經濟狀況為小康，業據原告陳明在卷並有戶籍謄本
    1 件在卷可佐，而依本院向財政部台灣省北區國稅局查詢其
    二人財產所得資料，原告辛○○、己○○名下各有不動產3
    筆，財產總額分別為1,227,536 元、837,280 元，有財產歸
    屬資料清單2 份存卷可參，顯見其2 人尚有謀生能力且依其
    資力非不能維持生活，參諸上開說明，其等請求扶養費即難
    謂合，不應准許。
  (三)精神慰撫金部分：查原告辛○○、己○○、庚○○分別為被
    害人魏慧貞之父、母及子，有戶籍謄本在卷可憑，而被告乙○○受託照顧魏慧貞母子，竟因覬覦其財物夥同被告戊○○
    殺害被害人劫取其錢財，被害人魏慧貞死亡時年36歲，尚有
    美好人生，原告辛○○、己○○突遭此噩耗，白髮人送黑髮
    人，原告庚○○年僅1 歲即逢喪母變故，渠等哀慟之情，不
    言可喻，渠等請求精神上損害賠償，自屬有據。查被告乙○○為高中肄業，被告戊○○則高商畢業，與被告丙○○3 人
    名下均無財產，被告甲○○○名下則有投資1 筆；原告辛○○、己○○均國校畢業，現移民巴布亞紐幾內亞經營餐廳及
    超市，名下分別有不動產3 筆，經濟狀況為小康，業據原告
    陳明在卷，並有原告提出被告乙○○、戊○○之偵訊（調查
    ）筆錄及財政部台灣省北區國稅局檢送兩造之財產歸屬資料
    清單存卷可稽，爰斟酌兩造之身分地位、經濟狀況、被告乙○○、戊○○加害情節重大、原告所受痛苦匪淺等一切情狀
    ，認原告辛○○、己○○各請求4,000,000 元、原告庚○○
    請求5,000,000 元之精神慰撫金，尚屬適當，應予准許，逾
    此範圍之請求，即無理由。
  (四)按當事人支出之旅費，並不在現行民事訴訟費用法所定費用
    之內，自無從認為訴訟費用，如依民法之規定，可認為因他
    造之侵權行為所受之損害者，得向他造請求賠償，此項賠償
    請求權，不因民事訴訟法定有訴訟費用之負擔，及民事訴訟
    費用法定有訴訟費用之範圍而被排除（最高法院32年上字第
    3145號判例意旨參照）。被害人魏慧貞遭被告乙○○、戊○○殺害時，原告辛○○、己○○均僑居於巴布亞紐幾內亞國
    ，於國內並無住居所，為處理魏慧貞之後事及檢察官相驗及
    偵訊等事宜，乃自僑居地搭乘飛機返國處理，宿居於桃園縣
    中壢市○○路191 號「雅苑大飯店」，原告辛○○為此支出
    原告2 人之旅費即機票款計121,000 元、旅館住宿費計126,
    000 元（自88年7 月8 日起至88年10月16日止共101 日，其
    中前9 日之每日住宿費為2,100 元，計18,900元，後92日之
    每日住宿費，經飯店同意降為1,260 元，計115,920 元，原
    告辛○○僅請求126,000 元），有原告辛○○提出被告不爭
    執為真正之巴布亞紐幾內亞國駐中華民國台北名譽總領事館
    僑區身分加簽文件、機票、雅苑大飯店收據等件附卷可稽，
    並經本院依原告聲請向桃園縣旅行商業同業公會查詢巴布亞
    紐幾內亞至桃園中正機場之個人單程票價約為33,000元，有
    上開公會函1 紙存卷可查，原告辛○○此等費用之支出均係
    因被告乙○○、戊○○之侵權行為所致，並有相當因果關係
    ，從而原告辛○○請求被告等連帶賠償其上開損害，依前揭
    說明，自亦有據。
  (五)被告乙○○、戊○○強盜魏慧貞所有之現金108,000 元及金
    項鍊1 條，該金項鍊經渠等典當得款16,000元，為其2 人均
    分，業據被告乙○○、戊○○自認在卷，則原告庚○○依侵
    權行為及繼承之法律關係請求被告等連帶賠償原告124,000
    元，洵屬正當；原告辛○○、己○○非魏慧貞之繼承人，渠
    等請求被告連帶賠償上開損害，即乏依據。
六、綜上，原告分別基於侵權行為、繼承等法律關係請求被告連
    帶給付原告辛○○4,247,000 元（4,000,000 ＋121,000 ＋
    126,000 ＝4,247,000），原告己○○4,097,070 元（4,00
    0,000 ＋97,070＝4,097,070）， 原告庚○○5,124,000 元
    （5,000,000 ＋124,000 ＝5,124,000）， 及均自刑事附帶
    民事訴訟起訴狀繕本送達被告乙○○、戊○○之翌日即88年
    10月21日起，送達被告丙○○、甲○○○之翌日即88年10月
    28日起，均至清償日止，按年息5%計算之遲延利息，洵屬正
    當，應予准許，逾此部分之請求，即非有據，應予駁回。
七、原告陳明願供擔保，請准宣告假執行，關於原告勝訴部分，
    經核均無不合，爰酌定相當之擔保金額，准許之。至原告敗
    訴部分，其假執行之聲請，已失所附麗，應併駁回之。
據上論結，原告之訴為一部有理由、一部無理由，依民事訴訟法
第385 條第1 項前段、第79條、第85條第2 項、第85條第1 項前
段、第390 條第2 項，判決如主文。
中　　華　　民　　國　　94　　年　　8 　　月　　18　　日
                  民事第一庭    審判長法　官　郭琇玲
                                      法  官  林淑鳳
                                      法  官  鍾淑慧
以上正本係照原本作成
如對本判決上訴，須於判決送達後20日內向本院提出上訴狀
中　　華　　民　　國　　94　　年　　8 　　月　　18　　日
                                      書記官　蔡佳玲
